【裁判字號】    89,上訴,3371
【裁判日期】    890627
【裁判案由】    偽造文書等
【裁判全文】
臺灣高等法院刑事判決                          八十九年度上訴字第三三七一號
    上  訴  人
    即  被  告  乙○○
右上訴人因被告偽造文書等案件，不服臺灣臺北地方法院八十九年度訴字第二０七號
，中華民國八十九年六月二十七日第一審判決（起訴案號：臺灣台北地方法院檢察署
八十八年度偵字第一一四六九號）提起上訴，本院判決如左：
    主  文
原判決撤銷。
乙○○行使偽造私文書足以生損害於他人，累犯，處有期徒刑陸月。臺灣大哥大股份
有限公司黃正德名義申請之行動電話服務申請書上偽造「黃正德」署押壹枚沒收。
    事  實
一、乙○○於民國八十六年間因違反麻醉藥品管理條例案件，經臺灣臺北地方法院八
    十六年度易字第五九八三號於八十六年十月二十日判決處有期徒刑七月確定，於
    八十七年四月十七日執行完畢，仍不知悔改，其於八十七年十一月間，在台北市
    ○○路拾得黃正德國民身分證影本一枚，明知為他人遺失之物，竟仍意圖為自己
    不法之所有，據為己用。旋於同年十一月三十日，在台北縣三重市○○○路之通
    訊廣場，未經黃正德之同意，即佯稱黃正德同意借名供申請行動電話等語，並將
    黃正德之國民身分證影本交付不知情之甲○○，委託代為申辦。甲○○隨即依約
    於同年十二月一日，至台北縣三重市○○○路一一一號王鴻儒所開通訊商店內，
    以黃正德之名義申請行動電話，於台灣大哥大股份有限公司（下簡稱台灣大哥大
    公司）行動電話服務申請書上客戶簽章欄處，偽造「黃正德」之簽名署押一枚，
    並將偽造黃正德之行動電話服務申請書連同黃正德之國民身分證影本行使交付王
    鴻儒，致王鴻儒、台灣大哥大公司陷於錯誤，核發交付台灣大哥大公司所有，號
    碼為0000000000之行動電話門號，足以生損害於黃正德及台灣大哥大
    公司對於行動電話申請管理之正確性。乙○○復意圖為他人不法之所有，基於概
    括之犯意，於同年十二月某日，將前開不正方法取得之行動電話門號交予不知情
    之吳章誠，自同年十二月六日起至十二月十二日止，在不詳地點，利用吳章誠連
    續撥打多次前開行動電話門號，而取得使用電話之利益，總計新台幣（下同）三
    千二百三十八元。迨黃正德接獲台灣大哥大公司寄發之欠繳電話費用催收單，循
    線查詢，始知上情。
二、案經交通部電信總局函送臺灣臺北地方法院檢察署檢察官偵查起訴。
    理  由
一、被告上訴意旨略稱：我係冤枉的，身分證影本等都是甲○○提出來的，我那時住
    他家，後來電信局來查，他說他假釋中，請我幫他頂罪，他之前申請大哥大之事
    ，我都不知道云云。
二、惟查：
  (一)前揭犯行業據被告於警局、檢察官訊問、前審訊問時均迭次就路邊拾得「黃正德
    」國民身分證影本後，即交由證人甲○○以「黃正德」名義簽名、申請行動電話
    門號，再將取得門號交由證人吳章誠使用乙節均坦承無訛（見偵查卷第十三、十
    四、六七、六八頁），且就各細節於原審審理時詳細供稱：「（問：對起訴書之
    犯罪事實有何意見？）我沒有意見，我承認有這樣的事實。」、「問：黃正德的
    身分證如何來的？撿來的，八十七年十月底，十一月的時候在台北車站館前路撿
    到的。我撿到之後放著，我沒有原因就把他撿起來，放在身邊，剛好有要聲請大
    哥大，就用這去申請。」、「問：為什麼聲請大哥大不用自己要用別人的？因為
    那時我的身分證不見了，所以就用別人的去聲請。」「（問：黃正德的身分證你
    何時交給甲○○的？）要辦的前一天，在三重市○○○路的通訊廣場，我跟他說
    這是我朋友的，請他幫我聲請，我有跟他說帳單寄到我家，我之前有問他，如果
    我自己要聲請，用朋友的身分証影本可以不可以，他說可以，我就把黃正德的身
    分證影本給他。」、「（問：東西怎麼會給吳章誠使用？）我先問吳章誠有沒有
    機子，他說有我就把號碼給他，我是隔了幾天才把卡片給他。」（原審八十九年
    二月二十二日筆錄），且上開情節亦經證人甲○○、吳章誠於警局、偵查中結證
    屬實。
  (二)次查系爭之台灣大哥大公司行動電話服務申請書上，申請人資料全係「黃正德」
    之年籍身分，帳單地址欄係「北縣汐止鎮○○○路一三二巷八號三樓」，聯絡電
    話欄係「（○二）00000000」，其帳單地址與被害人黃正德國民身分證
    上所載之地址相同，並非被告之戶籍地址或居住地址，此有前揭行動電話服務申
    請書、黃正德之國民身分證影本在卷可查。且經證人甲○○於原審審理時結證稱
    ：「（問：有無特別交代帳單要寫乙○○的地址）沒有」（見原審八十九年五月
    二十五日筆錄），而聯絡電話被告陳耀驞於原審審理時亦坦認：「（問：000
    00000是誰的電話號碼？）號碼很熟悉，但是忘記了，我要問人才知道。這
    個電話不是我的，也不是甲○○的電話，甲○○家的電話是八開頭。」，是被告
    於申請時利用拾得之「黃正德」國民身分證、帳單地址填寫「黃正德」之地址、
    再隨意編造聯絡電話，不欲台灣大哥大公司得知真正申請人，致無法追查撥用電
    話人，以達其不需繳交電話費用之意圖，其施用詐術之行為甚明。
  (三)被告雖於原審最後二次審理中，翻異前詞，矢口否認全部犯行，然無法提出任何
    證據方法供調查，且經原審再次傳喚、拘提證人甲○○、吳章誠，其中證人甲○
    ○經拘提到案，仍無法就被告翻異之詞為有利、相合之證述。按證人或當事人於
    案發時之供述較少權衡其利害得失，或受他人干預，依經驗法則，較諸事後翻異
    其案發之初所為之陳述為可信，此即所謂案重初供，故除有可證明其後更異之詞
    與事實相符，或其初供係屬虛偽者外，自不得任意捨棄初供而不採（最高法院八
    十年度台上字第五一○九號裁判可資參酌）。是被告乙○○初供所陳，核與證人
    、證物所陳相合，查為真實，已如前述，而被告其後翻異前詞又無何憑證，自以
    初供所述為可採，而所辯替人扛罪云云，顯為事後卸飾狡辯。
  (四)另被告利用證人吳章誠自八十七年十二月六日起至同年十二月十二日止，打用之
  電話費用為三千二百三十八元，此有台灣大哥大公司八十九年三月二十一日函、
    電話查詢單附卷可佐，是被告獲取之利益為該三千二百三十八元。而其偽造「黃
    正德」之署押，偽造行動電話服務申請書私文書，並持之行使之行為，除足生損
    害於文書名義人黃正德外，亦顯足生損害於行使之對象即台灣大哥大公司（最高
    法院七十年台上字第一○九一號判例參考）。綜上，本件事證已經明確，被告犯
    行，洵堪認定，應予依法論科。
三、核被告乙○○侵占黃正德遺失之國民身分證影本後，利用不知情者以偽署黃正德
    之名，偽造行動電話服務申請書，使台灣大哥大公司陷於錯誤核發交付行動電話
    門號，足生損害於臺灣大哥大公司及黃正德，又利用不知情者加以使用前開行動
    電話，取得行動電話門號之財產上使用利益之行為，係犯刑法第三百三十七條侵
    占遺失物罪、第二百十六條、第二百十條之行使偽造私文書罪、第三百三十九條
    第二項詐欺取財得利罪。其偽造署押係偽造文書之階段行為，又偽造文書之低度
    行為，亦為其後行使之高度行為所吸收，均不另論罪。被告利用不知情之證人甲
    ○○偽造申請行動電話門號、再利用不知情之證人吳章誠撥打之行為，係間接正
犯。又被告先後多次利用不知情者撥打行動電話門號詐欺得利之犯行，其時間緊
    密，犯意概括，所犯構成要件相同，為連續犯，依刑法第五十六條規定，以一罪
    論。再被告乙○○所犯侵占遺失物罪、行使偽造私文書罪與詐欺得利罪三罪間有
    方法結果之牽連關係，依刑法第五十五條之規定，應從較重之行使偽造私文書罪
    處斷。末查被告乙○○於八十六年間因違反麻醉藥品管理條例案件，經臺灣臺北
    地方法院八十六年度易字第五九八三號於八十六年十月二十日判決處有期徒刑七
    月確定，於八十七年四月十七日執行完畢，有本院被告全國前案紀錄表、本院檢
    察署刑案紀錄簡覆表附卷可稽，渠於五年內再犯本件最重本刑有期徒刑以上之罪
    ，係屬累犯，應依刑法第四十七條之規定加重其刑。另公訴人就被告所犯侵占遺
    失物罪部分，於起訴法條雖未論及，惟起訴事實已記載明確，且屬牽連犯之裁判
    上一罪關係，基於審判不可分原則，本院自得一併予以審究，附此敘明。原審對
    被告論罪科刑，固非無見。然按臺灣大哥大公司並非公務機構，故被告之行為僅
    足生損害於他人而不及於公眾，原判決在主文內諭知足以生損害於公眾、據上論
    斷欄漏引刑法第四十七條累犯加重之條文均有不合。被告上訴意旨雖無理由，惟
    原判決既有可議，自應由本院將原判決為撤銷改判。爰審酌被告之品行、犯罪所
    用之手段、所生之危害、犯後猶為釋卸之詞，可見並無悔改之心之態度等一切情
    狀，量處如主文第二項所示之刑，被告以黃正德名義申請之前開行動電話服務申
    請書上偽造之「黃正德」之簽名一枚，為偽造之署押，應依刑法第二百十九條宣
    告沒收。
四、據上論斷，應依刑事訴訟法第三百六十九條第一項前段、第三百六十四條、第二
    百九十九條第一項前段，刑法第二百十六條、第二百十條、第三百三十七條、第
    三百三十九條第二項、第一項、第五十五條、第四十七條、第二百十九條，罰金
    罰鍰提高標準條例第一條前段，判決如主文。
本案經檢察官劉斐玲到庭執行職務
中     華      民      國      九十      年      一      月      九     日
                               臺灣高等法院刑事第八庭
                                   審判長法  官  蔡  秀  雄
                                         法  官  沈  宜  生
                                         法  官  陳  炳  彰
右正本證明與原本無異。
如不服本判決應於收受送達後十日內向本院提出上訴書狀，其未敘述上訴之理由者並
得於提起上訴後十日內向本院補提理由書（均須按他造當事人之人數附繕本）。
                                         書記官  賴  淑  真
中      華      民      國     九十    年     一       月     十二      日
附錄本案論罪科刑法條全文
刑法第二百十條
偽造、變造私文書，足以生損害於公眾或他人者，處五年以下有期徒刑。
刑法第二百十六條
行使第二百十條至第二百十五條之文書者，依偽造、變造文書或登載不實事項或使登
載不實事項之規定處斷。
刑法第三百三十九條
意圖為自己或第三人不法之所有，以詐術使人將本人或第三人之物交付者，處五年以
下有期徒刑、拘役或科或併科一千元以下罰金。
以前項方法得財產上不法之利益或使第三人得之者亦同。
前二項之未遂犯罰之。


司法院資訊處製作；財團法人民間司法改革基金會備份。
